臺灣高等法院臺中分院刑事判決　　　　95年度上訴字第2449號
上　訴　人　臺灣彰化地方法院檢察署檢察官
被　　　告　己○○
　　　　　　　　　　號
被　　　告　丙○○
被　　　告　丑○○
上列上訴人因被告等常業詐欺案件，不服臺灣彰化地方法院九十
四年度訴字第一五六○號中華民國九十五年八月二十三日第一審
判決（起訴案號：臺灣彰化地方法院檢察署九十四年度偵字第六
五三六、六八二一、六九○九號，移送原審法院併辦案號：台灣
台中地方法院檢察署檢察官九十四年度偵緝字第一二九二號、九
十四年度偵字第一六二四六號、臺灣彰化地方法院檢察署九十五
年度偵字第三五二六號），提起上訴，本院判決如下：
    主  文
原判決撤銷。
丙○○連續幫助以犯詐欺罪為常業，累犯，處有期徒刑壹年貳月
；減為有期徒刑柒月。扣案如附表貳編號１所示之物沒收。
丑○○連續幫助以犯詐欺罪為常業，處有期徒刑捌月；減為有期
徒刑肆月。
己○○無罪。
    事  實
一、丙○○曾於民國（下同）九十年間，因犯侵占罪，經台灣高
    雄地方法院判處有期徒刑三月確定，並於九十二年八月三十
    日執行完畢。
二、惟丙○○尚不知悔改，其與友人丑○○二人均知悉有不法常
    業詐欺犯罪集團為向社會民眾詐取財物並逃避查緝，常利用
    他人在金融機構所申辦之帳戶，作為收受詐欺犯罪所得款項
    之管道，倘若收集他人在金融機構所設立帳戶之存摺、提款
    卡交給他人使用，或提供自己在金融機構所設立帳戶之存摺
    、提款卡交給他人使用，即可能會幫助取得各該帳戶存摺、
    提款卡之常業詐欺集團成員，利用上開帳戶之存摺及提款卡
    ，實行常業詐欺取財之犯行。惟丙○○與丑○○二人均因缺
    錢花用，竟基於幫助常業詐欺集團成員實行常業詐欺取財犯
    行之不確定故意，並均有概括犯意，而分別為下列幫助常業
    詐欺取財之犯行，即：
（一）緣有李溪泉與李文良等多名親友自九十三年四月間組成「
      王董人頭帳戶收購集團」，以在報紙刊登廣告收購他人之
      銀行（或郵局）帳戶存摺、提款卡，再轉賣給常業詐欺集
      團之方式牟利（李溪泉與李文良等多名親友此部分幫助常
      業詐欺之犯行，另由台灣板橋地方法院九十五年度訴字第
      八七○號刑案審理；其中，本案被告己○○於該案被認定
      係自九十四年二月間起，加入上開「王董人頭帳戶收購集
      團」，並被該案刑事判決以幫助常業詐欺罪名，判處有期
      徒刑一年十月，該案刑事判決書見本院卷宗第二○七頁以
      下）。丙○○因缺錢花用，乃自九十三年九月間起，同意
      替以「王大哥」之綽號掩飾身分之李溪泉，在台中地區以
      每一帳戶存摺、提款卡新台幣（下同）二千五百元至五千
      元不等之代價，為「王董人頭帳戶收購集團」收購帳戶存
      摺、提款卡，並收受李溪泉所支付每一帳戶存摺、提款卡
      五百元至一千元不等之代價。丙○○之友人丑○○知悉上
      情之後，亦基於幫助常業詐欺集團成員實行常業詐欺取財
      犯行之概括犯意，於九十三年九月間，連續多次將其所申
      辦各如附表壹編號１、２、３、４所示之銀行及郵局存摺
      、提款卡經由朱書敬收購而販賣給「王董人頭帳戶收購集
      團」。連同其餘丑○○亦有販賣但尚無法證明已被上開常
      業詐欺犯罪集團使用之金融機關存摺、提款卡（此部分另
      如後述不另為無罪判決部分），除部分販賣所得業經丙○○用以扣抵丑○○向其分租房屋之租金之外，丑○○總計
      獲得丙○○所交付約三萬元之現金。
（二）另外，丙○○並另基於同上概括犯意，亦於九十三年九月
      間，連續二次將其所申辦各如附表壹編號５、６、７、８
      所示之銀行存摺、提款卡，以每一銀行存摺、提款卡收取
      二千五百元至五千元不等之代價，販賣給「王董人頭帳戶
      收購集團」。
三、「王董人頭帳戶收購集團」成員在取得附表壹編號１、２、
    ３、４、５、６、７、８所示之銀行及郵局存摺、提款卡之
    後，即將上開存摺、提款卡轉賣給常業詐欺集團成員使用。
    嗣有附表壹編號１、２、３、４、５、６、７、８所示之被
    害人，因陸續接獲常業詐欺集團成員所撥打之詐騙電話，以
    各如附表壹所示之詐騙手法向其等行騙，致各該被害人先後
    陷於錯誤，乃將自己存款以提款機轉帳或臨櫃匯款方式匯入
    丑○○及丙○○所有各如表列之帳戶內（被害人姓名、詐欺
    手法、詐欺時間、詐得金額均詳如附表壹編號１、２、３、
    ４、５、６、７、８所載）。
四、嗣因附表壹編號１、２、３所示之被害人發覺受騙因而報警
    ，經警先查獲丑○○，再循線於九十三年十一月四日下午十
    一時三十分許，在台中市○○路○段一二一號十七樓之二六
    號查獲丙○○到案，並扣得李溪泉為上開目的而交歸丙○○
    所有、並供丙○○犯罪使用之附表貳編號１所示之物
五、案經彰化警察局彰化分局、彰化警察局和美分局分別報請台
    灣彰化地方法院檢察署檢察官偵查起訴，及由台灣台中地方
    法院檢察署檢察官移請台灣台中地方院併案審理。
    理  由
甲、有罪（即被告丙○○、丑○○）部分
一、本案被告丙○○並未於本院準備程序期日及審理期日到庭，
    亦未以書狀向本院提出有利之證據及辯解。另外，被告丑○○並未於本院審理期日到庭，但其於本院準備程序期日，則
    辯稱：丙○○係向伊告知其在賣衣服，因為收入金額太大，
    要節稅，須要使用伊之存摺、提款卡，伊才將附表壹編號１
    、２、３、４所示之存摺、提款卡交給丙○○使用等語。
二、惟查：
（一）附表壹編號１、２、３、４、５、６、７、８所示之被害
      人，確有於表列時間，因受常業詐欺集團成員以表列之詐
      騙手法行騙，乃將各如表列之被詐騙金額，分別匯入被告
      丑○○、丙○○二人所申辦之表列金融機購帳號，後被常
      業詐欺集團成員提領，上開事實被害人癸○○、壬○○、
      甲○○、丁○○、乙○○、辛○○、戊○○、子○○於警
      訊時陳述甚詳（上開被害人之警訊陳述，業經檢察官及被
      告丑○○、丙○○二人於原審法院審理時，均同意列為證
      據，本院審酌上開被害人均係於案發不久即於警訊為上開
      陳述，記憶清晰可信，且其等陳述之匯款事實，亦有匯款
      交易明細資料在卷可據，認為適當，爰均採為證據），並
      有被害人癸○○之匯款交易明細單（九十四年度偵字第四
      八一八號卷宗第十五頁）、被害人壬○○之匯款交易明細
      單（九十四年度偵字第四八一八號卷宗第七頁）、被害人
      甲○○之匯款交易明細單（九十三年度偵字第八五○七號
      卷宗第三三頁）、被害人乙○○之匯款交易明細表（台中
      市警察局第四分局中分四刑字第○九四○○○三七二五號
      卷宗第九頁）、被害人辛○○匯款申請書（台中市警察局
      第一分局中分一刑字第○九三○○三二四二五號卷宗第七
      頁）、被害人戊○○匯款申請書（台中市警察局第一分局
      中分一刑字第○九三○○三○一八四號卷宗第九頁）在卷
      可稽，及有被告丑○○在玉山銀行彰化分行開戶之印鑑卡
      、開戶約定書、交易明細表（九十四年度偵字第四八一八
      號卷宗第二十至二四頁）、被告丑○○在郵局開戶之印鑑
      卡、郵政儲金立帳申請書、交易明細表（彰化縣警察局鹿
      港分局鹿警刑字第○九四○○二○二七九號卷宗第九至十
      七頁）、被告丑○○於合作金庫銀行開戶登錄單、存款明
      細表（九十三年度偵字第八五○七號卷第三○至三二頁）
      、被告丙○○在玉山銀行開戶之客戶基本資料及交易明細
      表各一張（台中市警察局第四分局中分四刑字第○九四○○○三七二五號卷宗第二一至二二頁）、被告丙○○在合
      作金庫銀行開戶之建檔登錄單一張（台中市警察局第一分
      局中分一刑字第○九三○○三二四二五號卷宗第十三頁）
      、被告丙○○在國泰世華銀行開戶之印鑑卡、交易明細表
      各一張（台中市警察局第一分局中分一刑字第○九三○○
      三○一八四號卷宗第十一、十二頁）、被告丑○○在玉山
      銀行大墩分行開戶之客戶基本資料（台灣台中地方法院檢
      察署九十四年度偵字第一六二四六號卷宗第七四頁）在卷
      足憑；被告丑○○、丙○○二人對於附表壹編號１、２、
      ３、４、５、６、７、８所示之被害人，確有於表列時間
      ，因受常業詐欺集團成員以表列之詐騙手法行騙，乃將各
      如表列之被詐騙金額，分別匯入其等二人所申辦之表列金
      融機購帳號，後被常業詐欺集團成員提領之事實，於偵、
      審中亦均是認無誤，上開各情均堪認定。
（二）又本案被告丙○○於警、偵訊中，及於原審法院法院審理
      時，亦均已坦承上開犯行。被告丑○○於本院準備程序中
      ，雖以上開情詞置辯，並於警訊時，供稱：伊係將上開帳
      戶以每本一個月五千元租給在台北、高雄經營服飾店之「
      阿佑」（即被告丙○○）等語；另本案被告丙○○於警訊
      中，經警訊以被告丑○○之辯解是否實在時，亦有供稱：
      伊確曾以上開情詞，並以每一存摺每月一萬元之代價，向
      被告丑○○租用帳戶存摺等情。惟就租用之金額是每月五
      千元或一萬元，二人所供已有不合。且本案被告丙○○嗣
      在偵、審中，已坦承係在台中地區以每一帳戶存摺、提款
      卡二千五百元至五千元不等之代價，為「王董人頭帳戶收
      購集團」收購他人之帳戶存摺、提款卡，則被告丙○○豈
      有可能會以租用為詞，並以每月支付五千元甚或一萬元之
      代價，向被告丑○○租用帳戶存摺？審酌被告丙○○於偵
      、審中之供述，其於警訊時所為之上開供詞，顯係在知悉
      被告丑○○之警訊辯解之後所為迴護之詞，難認可信。本
      案被告丙○○於上開案發期間，係因無業缺錢花用而犯罪
      ，業據其供述在卷，當時被告丑○○自承有向被告丙○○
      分租房間，其尤無可能會有誤信被告丙○○因經營服飾買
      賣收入金額甚大，致須向其租用帳戶存摺之理。被告丑○○之上開辯解亦非可採信。
（三）按刑法上之故意，可分為直接故意與不確定故意（間接故
      意），所謂「不確定故意」，係指行為人對於構成犯罪之
      事實，預見其發生而其發生並不違背其本意者，刑法第十
      三條第二項定有明文。在現今社會，金融帳戶之申請甚為
      簡易方便，亦無信用問題，如有使用帳戶之需要，自可自
      行開戶，衡情並無向他人收購帳戶使用之必要。且無正當
      合理之理由而向他人收購帳戶存摺使用，須冒存摺內款項
      ，遭被收購者以補發存摺、提款卡等手段凍結並領用之風
      險，並非正當之交易所必要；故在不具相當信任關係之個
      人之間，如有隱匿自己身分而向他人收購帳戶存摺、提款
      卡之情形，依據一般人通常之知識、經驗，均應有收購存
      摺者係要利用其所收購之帳戶存摺、提款卡實行一般財產
      性犯罪之預知。況邇來利用人頭帳戶詐欺取財之犯罪類型
      層出不窮，該等犯罪，多數均利用人頭帳戶作為出入帳戶
      ，並經媒體廣為披載，被告丙○○、丑○○二人均係成年
      且智力成熟之人，對此事實亦應會有所預見。而被告丙○○在台中地區替「王董人頭帳戶收購集團」收購他人之帳
      戶存摺、提款卡，自己亦將其所申設之帳戶存摺、提款卡
      販賣給「王董人頭帳戶收購集團」；另被告丑○○所販賣
      之帳戶存摺、提款卡，亦非少數；則其等對於上開帳戶存
      摺、提款卡係要提供給常業詐欺集團成員使用，此部分亦
      屬其等二人於上開行為時所可預見之事項。詎被告丙○○
      、丑○○仍為上開行為，致附表壹編號１、２、３、４、
      ５、６、７、８所示之帳戶存摺、提款卡，果遭常業詐欺
      集團成員為上開常業詐欺犯行使用；此顯並不違背被告丙○○、丑○○二人之本意。事證明確，被告丙○○、丑○○二人之犯行均堪認定。
三、本案並無確實之證據足以認定被告丙○○有與為附表壹編號
    １、２、３、４、５、６、７、８所示犯行之常業詐欺集團
    成員，基於共同犯常業詐欺取財犯行之犯意聯絡，而共同為
    上開表列之常業詐欺取財犯行。被告丙○○上開所為，亦屬
    刑法常業詐欺取財犯罪構成要件以外之行為。被告丙○○將
    上開帳戶提供給常業詐欺集團成員實施常業詐欺取財犯罪，
    應係基於幫助他人犯罪之意思而參與犯罪構成要件以外之行
    為，應屬幫助犯，而非共同正犯，起訴意旨認被告丙○○為
    實施詐欺犯行之共同正犯，尚有未洽。是核被告丙○○、丑
    ○○二人所為，均係犯刑法第三十條第一項及修正前刑法第
    三百四十條之幫助常業詐欺取財罪（就上開實施常業詐欺取
    財犯罪之詐欺集團成員而言，九十五年七月一日修正施行之
    刑法雖已廢除修正前刑法第三百四十條之常業詐欺取財罪，
    但如不適用上開常業詐欺取財罪處罰，其等多次詐欺取財之
    犯行即應依據犯罪行為次數各別論罪，並分論併罰，比較此
    部分修正前、後刑法之規定，仍以適用上開常業詐欺取財罪
    一罪論處，對上開實施常業詐欺取財犯罪之詐欺集團成員有
    利，依據刑法第二條第一項前段之規定，仍應對上開常業詐
    欺集團論以常業詐欺取財罪責）。又被告丙○○、丑○○二
    人行為後，九十五年七月一日修正施行之刑法雖已廢除修正
    前刑法第五十六條連續犯之規定，但被告丙○○、丑○○二
    人多次幫助常業詐欺取財之犯行，其犯罪時間緊接，犯罪構
    成要件相同，顯各係基於概括之犯意反覆為之，均合於修正
    前刑法第五十六條連續犯之規定而應論以幫助常業詐欺取財
    一罪；而如不適用修正前刑法第五十六條連續犯之規定，被
    告丙○○、丑○○二人多次幫助常業詐欺取財之犯行，即應
    依據幫助犯罪行為次數，予以各別論罪，並分論併罰，比較
    此部分修正前、後刑法之規定，仍以適用上開修正前刑法第
    五十六條連續犯之規定對被告丙○○、丑○○二人有利，則
    依據刑法第二條第一項前段之規定，被告丙○○、丑○○二
    人多次幫助常業詐欺取財之犯行，仍應適用修正前刑法第五
    十六條連續犯之規定，均各論以一罪，並均加重其刑。因二
    人多次幫助常業詐欺取財之犯行，有修正前刑法第五十六條
    連續犯之裁判上一罪關係，故未經起訴部分（即附表壹編號
    ４至８部分）亦為起訴效力所及，本院仍應併予審判。再者
    ，本案被告丙○○曾於九十年間，因犯侵占罪，經台灣高雄
    地方法院判處有期徒刑三月確定，並於九十二年八月三十日
    執行完畢，此情有臺灣彰化地方法院檢察署刑案資料查註紀
    錄表、及本院被告全國前案紀錄表在卷可稽，其於上開有期
    徒刑之執行完畢後，於五年內，再因故意而犯本案有期徒刑
    以上之罪，為累犯，應依刑法第四十七條第一項之規定遞加
    重其刑。另被告丙○○、丑○○二人所為既屬幫助犯，應依
    刑法第三十條第二項之規定減輕其刑。其等均同時有刑罰加
    重、減輕之事由，並依法先加後減之。附表貳編號１所示之
    扣押物品，係李溪泉為上開犯罪目的而交歸被告丙○○所有
    、並供被告丙○○犯罪使用之物，應依刑法第三十八條第一
    項第二款之規定宣告沒收。
四、本案公訴人之公訴意旨雖又指訴被告丙○○上開所為，另犯
    洗錢防制法第九條第一項之罪嫌；惟被告丙○○行為後，因
    九十五年七月一日修正施行之刑法已將常業詐欺罪刪除，洗
    錢防制法為配合上開刑法之修正，同於九十五年五月三十日
    立法廢除該法第三條第一項第五款原將常業詐欺罪列為該法
    所稱「重大犯罪」之規定，並於同年七月一日施行。現行洗
    錢防制法既已經立法為上開修正，被告丙○○上開所為，自
    無另犯洗錢防制法第九條第一項之罪之可言（上開立法修正
    形同此部分刑罰之廢除，與常業詐欺罪經立法廢除之後，尚
    有一般詐欺罪可資比較修正前後之法律而為適用之情形不同
    ）。茲因公訴人認此部分與被告丙○○上開經本院論罪科刑
    部分，有一行為觸犯二罪名之想像競合犯關係，爰不就此部
    分，另為被告丙○○無罪之判決。
五、本案公訴人之公訴意旨，雖又指訴被告丙○○所收購並販賣
    給被告己○○及「王先生」（即李溪泉）之帳戶存摺多達三
    、四十個（包括戶名張俊才、黃睿淇、黃健松、康家萌、陳
    秀金等人之金融帳戶存摺、提款卡），另又指訴被告丑○○
    亦曾將其向上海銀行台中分行、富邦銀行台中分行、台北銀
    行台中分行、中國信託商業銀行台中分行等多家金融機構申
    辦之存摺交由被告丙○○轉賣予被告己○○，因認被告丙○○上開所為，亦犯刑法第三百四十條之常業詐欺取財罪、及
    洗錢防制法第九條第一項之罪，被告丑○○則犯刑法第三十
    條第一項、第三百四十條之幫助常業詐欺取財罪。惟本案除
    附表壹編號１、２、３、４、５、６、７、８所示之帳戶，
    有證據證明曾被用來實行上開常業詐欺犯罪之外，公訴人所
    述上開之其餘帳戶，卷內並無相關證據足以證明曾被何人用
    來實施犯罪。公訴人就此部分之指訴，並無確實之證據足以
    證明，自無從僅憑被告丙○○、丑○○之警、偵訊供述，即
    遽入於罪。公訴人就此部分對被告丙○○、丑○○二人之指
    訴，尚屬犯罪不能證明。惟因公訴人認被告丙○○此部分與
    其上開經本院論罪科刑部分，有修正前刑法第五十六條連續
    犯及現行刑法第五十五條之想像競合犯等裁判上一罪關係，
    另認被告丑○○此部分與其上開經本院論罪科刑部分，有修
    正前刑法第五十六條連續犯之裁判上一罪關係，本院爰亦不
    就此部分，另為被告丙○○、丑○○二人無罪之判決。
乙、無罪（即被告己○○）部分
一、本案公訴人就被告己○○部分之公訴意旨略以：
（一）被告己○○與本案共同被告丙○○及某一姓名年籍不詳之
      成年男子「王先生」共同基於常業詐欺犯意聯絡，自九十
      三年九月間起，至同年十一月間止，由「王先生」所屬之
      詐騙集團在報紙分類廣告上刊登可以收購金融機構存摺之
      廣告，當有人以廣告上之電話聯繫要出售帳戶存摺提款卡
      時，再由「王先生」或己○○出面收購，收購價格每本新
      台幣二千五百元至五千元不等。嗣於：（１）九十三年九
      月下旬，在台北縣三重市○○路○段三七號合作金庫旁巷
      內，由「王先生」向丙○○收購四個帳戶存摺及提款卡，
      每本三千元；（２）九十三年十月初，在台北縣三重市○○路○段三七號合作金庫旁巷內，由「王先生」向丙○○
      收購四個帳戶存摺及提款卡，每本三千元；（３）九十三
      年十月上旬，在台北縣三重市○○路○段三十七號合作金
      庫旁巷內, 由「王先生」向丙○○收購四個帳戶存摺及提
      款卡，每本三千五百元；（４）九十三年十月上旬，在台
      北縣三重市○○路與重陽路口萬泰銀行旁，由己○○向丙○○收購五、六個帳戶存摺及提款卡，每本三千元；（５
      ）九十三年十月十五日，在台北縣三重市○○路○段三七
      號合作金庫旁巷內，由「王先生」向丙○○收購六個帳戶
      存摺及提款卡，每本四千元；（６）九十三年十月二十三
      日，在台北縣三重市○○路○段三七號合作金庫旁巷內，
      由己○○向丙○○收購五、六個帳戶存摺及提款卡，每本
      四千元；（７）九十三年十一月三日，在台北縣三重市○○路○段三七號合作金庫旁巷內，由己○○向黃姓男子收
      購三個帳戶存摺及提款卡，每本二千五百元；（８）九十
      三年十月二十九日，在台北縣三重市○○路○段三七號合
      作金庫旁巷內，由己○○向李姓男子收購三個帳戶存摺及
      提款卡，每本二千五百元；（９）九十三年十一月五日，
      在台北縣三重市○○路○段三七號合作金庫旁巷內, 由己○○向丙○○收購十一個帳戶存摺及提款卡，每本五千元
      。
（二）被告己○○出面收購一個帳戶存摺及提款卡可獲得五百元
      的佣金。嗣因有被害人癸○○、壬○○、甲○○於九十三
      年九月間因受詐欺集團成員詐騙匯款至本案共同被告丑○○在附表壹所示之銀行或郵局帳戶，其後發覺有異，報警
      查獲本案共同被告丑○○，再循線於九十三年十一月四日
      晚上十一時三十分許，在台中市○區○○路一段一二一號
      十七樓之二六查獲丙○○，並扣得銀行存摺八本及行動電
      話二支；復於同年月五日上午十一時二十分許，在台北縣
      三重市○○路○段七三號旁查獲被告己○○，並扣得附表
      貳編號２所示即其準備收購帳戶之用之五萬元、行動電話
      一支及金融卡一張，因認被告己○○涉犯修正前刑法第三
      百四十條之常業詐欺取財罪，及洗錢防制法第九條第一項
      之罪嫌。
二、惟按犯罪事實應依證據認定之，無證據不得認定犯罪事實；
    又不能證明被告犯罪者，即應諭知無罪之判決；此於刑事訴
    訟法第一百五十四條第二項及同法第三百零一條第一項分別
    定有明文。本案公訴人指訴被告己○○涉犯上開罪嫌，係以
    被告己○○之警、偵訊供述，及本案共同被告丙○○、丑○○之警、偵訊供述與其等之開戶資料、往來明細表、對帳單
    ，以及本案被害人癸○○、壬○○、甲○○三人之警訊陳述
    暨其等所提出之帳戶交易明細表、匯款交易收據等，為此部
    分指訴之證據。惟被告己○○否認伊有犯罪情事，並辯稱：
    伊僅跟丙○○接洽二次，第一次接洽雖有向丙○○收取丙○○交付之存摺、提款卡，但上開存摺、提款卡均未被供犯罪
    使用，至於第二次接洽時，伊尚未向丙○○收取存摺、提款
    卡即被警查獲，應不為罪等情。
三、經查：本案公訴人雖以被告己○○之警、偵訊供述，及本案
    共同被告丙○○、丑○○之警、偵訊供述與其等之開戶資料
    、往來明細表、對帳單，以及本案被害人癸○○、壬○○、
    甲○○三人之警訊陳述暨其等所提出之帳戶交易明細表、匯
    款交易收據，為指訴被告己○○涉犯上開罪嫌之證據。惟查
    ：
（一）本案被告己○○於警訊時，係供述：「我於今九十三年十
      一月五日上午十一時二十分許，我收到王先生所打來手機
      （顯示0000－000000）指示我先到台北縣三重
      市○○路○段三十七號合作金庫巷內公寓地下停車場內支
      柱邊，拿取他用信封所預放新台幣五萬元，並告訴我五萬
      元是要購買丙○○十一本帳戶之用，我依指示取得款項，
      隨後於當日上午十一時三十分我和丙○○會面，我和丙○○從合作金庫旁巷內走至全家便利商店，由丙○○進入全
      家便利商店用其中國信託提款卡測試今天所收購帳戶可否
      轉帳，經測試結果丙○○告訴我一切良好，我和丙○○當
      場正要交易時，被埋伏警方人員當場查獲，我並主動交出
      身上現金五萬元、手機一支（號碼0000－00000
      0）、中國信託提款卡（用於測試荍夠之帳戶可否轉帳之
      用）乙張等物」、「我向丙○○收購帳戶第一次九十三年
      十月二十三日下午十六時許在台北縣三重市○○路○段三
      十七號合作金庫旁巷內全家便利商店對面路邊，我向丙○○收購五、六本帳戶，每本帳戶新台幣四千元，第二次就
      是今九十三年十一月五日上午十一時三十分在台北縣三重
      市○○路○段三十七號合作金庫旁巷內全家便利商店對面
      ，我向丙○○收購十幾本帳戶（詳細數目我不清楚）每本
      帳戶新台幣五千元」、「綽號王先生男子叫我收購帳戶共
      有兩次交易完成，第一次於九十三年十月二十九日星期五
      下午四、五點向一位李姓男子收購帳戶二本，每本帳戶二
      千五百元，第二次於九十三年十一月三日下午十四時許叫
      我向一名黃先生男子購二本，每本帳戶二千五百元，上述
      收購帳戶地點均在台北縣三重市○○路○段三十七號合作
      金庫旁巷內完成」、「我向客戶收購完成後，就會依王先
      生指示到台北縣三重市○○路○段三十七號合作金庫巷內
      公寓地下停車場內，將帳戶放置在支柱旁後並在該處拿取
      每本五百元傭金就自行離開」、「．．．他（指王先生）
      告訴我說收購每本帳戶可得新台幣五百元代價，我因缺錢
      就答應其所求，就依其指示開始和他配合收購帳戶」、「
      沒有（參與向他人詐欺取財）」等語（見偵字第八五○七
      號偵卷第二四至二七頁）；嗣在偵查中，被告己○○則係
      先後供稱：「我被王先生僱用，收購帳戶，我之前有向朱
      （指丙○○）共收了五、六本，第二次是今天向他收購」
      （見偵字第八五○七號偵卷第五四頁）、「（負責）收集
      帳戶，我是受雇於一位姓王之人」、「（做多久？）從九
      十三年十月底至查獲日止。我總共幫王先生收購五本帳戶
      ，被查獲當時是丙○○要交查獲的本子給王先生，王先生
      請我去代領，我收購一本交給王先生他會給我五百元，我
      收購完後會在台北縣三重市○○路○段合作金庫門口交給
      他」、「（為何於警局時說與丙○○收購過兩次？）第一
      次跟他買帳戶約是九十三年十月二十五日左右」、「（是
      否有參與詐騙集團詐騙被害人？）沒有，我只有收購帳本
      」等情（見偵字第一九三五七號偵卷第二八、二九頁）。
      依據本案被告己○○於警、偵訊之供述，其否認有參與詐
      騙集團實行詐欺取財之犯罪；雖坦承有以收購一本帳戶五
      百元之代價受僱某「王先生」，但就其參與上開收購帳戶
      存摺、提款卡之時間及犯罪事實，被告己○○於警、偵訊
      所供承者計有下列四次，即：（１）九十三年十月二十三
      日下午十六時許在台北縣三重市○○路○段三十七號合作
      金庫旁巷內全家便利商店對面路邊，向丙○○收購五、六
      本帳戶，每本帳戶新台幣四千元；（２）九十三年十月二
      十九日星期五下午四、五時許，在台北縣三重市○○路○
      段三十七號合作金庫旁巷內，向一位李姓男子收購帳戶二
      本，每本帳戶二千五百元；（３）九十三年十一月三日下
      午十四時許，在台北縣三重市○○路○段三十七號合作金
      庫旁巷內，向一位黃姓男子收購帳戶二本，每本帳戶二千
      五百元；（４）九十三年十一月五日上午十一時三十分在
      台北縣三重市○○路○段三十七號合作金庫旁巷內全家便
      利商店對面，向丙○○收購十幾本帳戶，並被警查獲。其
      後，被告己○○在原審法院審理時，除供稱上開「王先生
      」即是李溪泉（另由臺灣板橋地方法院審理）之外，亦同
      上供述。
（二）又本案共同被告丑○○之警、偵訊，僅供述其如何將其所
      申辦之銀行及郵局存摺、提款卡，出租或賣給本案共同被
      告丙○○，而未曾供述其曾與被告己○○接洽販賣（或出
      租）銀行及郵局存摺、提款卡之事實。至於本案共同被告
      丙○○於警訊時，雖坦承其有替綽號「王大哥」（即李溪
      泉）之人收購銀行及郵局存摺、提款卡，但就被告己○○
      曾經參與部分，本案共同被告丙○○於警訊係供稱：「（
      請詳述說明己○○向你收購時間、地點、數量、價錢？）
      己○○第一次向我收購帳戶於九十三年十月上旬（詳細日
      期不清楚）下午十六時許在台北縣三重市○○路與重陽路
      口的萬泰銀行向我收購五、六本，每本新台幣三千元，第
      二次於九十三年十月中旬下午十六時在台北縣三重市○○
      路○段三十七號合作金庫旁巷內全家便利商店對面路邊己○○向我收購五六本帳戶，每本帳戶新台幣四千元，第三
      次就是今九十三年十一月五日上午十一時三十分己○○在
      台北縣三重市○○路○段三十七號合作金庫旁巷內全家便
      利商店對面向我收購十一本帳戶，每本帳戶新台幣五千元
      」等語（見偵字第八五○七號偵卷第二二頁，又丙○○在
      上開警訊之後，被移送檢察官偵訊時，因已逮捕超過二十
      四小時，經檢察官當庭釋放而未為偵訊，見同上偵卷第五
      三頁）。另就綽號「王大哥」之人向其收購銀行及郵局存
      摺、提款卡部分，本案共同被告丙○○另於上開警訊供稱
      ：「綽號王大哥男子已向我收購帳戶共有四次交易完成，
      第一次於九十三年九月下旬（詳細日期不清楚）下午四、
      五點向我收購帳戶四本，每本帳戶三千元；第二次於九十
      三年十月初早上十時許向我收購四本，每本帳戶三千元，
      第三次於九十三年十月上旬下午五至六時許向我收購四本
      帳戶，每本帳戶收購三千五百元，第四次於九十三年十月
      十五日左右下午五至六時向我收購六本帳戶，每本帳戶收
      購新台幣四千元，上述收購帳戶地點均在台北縣三重市○○路○段三十七號合作金庫旁巷內完成」等情（見同上偵
      卷第二二、二三頁）。後至原審法院審理時，本案共同被
      告丙○○另以證人之身分具結證述：「九十三年十月上旬
      的時候，己○○有跟我接觸過買帳戶的事情」、「（問：
      十月上旬的時候，第一次跟被告己○○買帳戶的事情，你
      們約在何處？）三重的萬泰銀行，就是和欣客運那裡的萬
      泰銀行」、「（問：地點誰決定）王先生決定地點，然後
      他派人跟我接觸，那時王先生派的人就是己○○」等語（
      見原審卷二第六九頁）。依據本案共同被告丙○○以犯罪
      嫌疑人之身分所為之供述，及在原審以證人之身分所為之
      證詞，其均供證：被告己○○係於九十三年十月上旬，才
      經綽號「王大哥」之男子指派，向其收受其所收購之帳戶
      存摺、提款卡；而就九十三年九月間部分，其係將收購之
      帳戶存摺、提款卡交給「王大哥」（即李溪泉）。公訴人
      於起訴書亦同此指訴。
（三）依據本案被告己○○之上開警、偵訊供述，與本案共同被
      告丙○○之上開供述與證詞相互比對，就被告己○○經綽
      號「王大哥」之男子指派，向丙○○收受其所收購之帳戶
      存摺、提款卡之次數，雖有二次或三次之不同，其中第一
      次是於九十三年十月上旬或下旬，二人之供述與證詞亦有
      差異；惟本案被告己○○並未於九十三年九月間或在此之
      前，經綽號「王大哥」之男子指派，向丙○○收受其所收
      購之帳戶存摺、提款卡，二人之供述與證詞則屬一致。此
      外，本案亦無任何證據足以證明被告己○○曾於九十三年
      九月間或在此之前，經綽號「王大哥」之男子指派，向本
      案共同被告丙○○收受其所收購之帳戶存摺、提款卡，本
      院自屬無從為此認定。而查，就附表壹所示之被告丑○○
      與丙○○之銀行、郵局帳戶存摺、提款卡，被利用來作為
      附表壹所示犯罪收取匯款之時間均在九十三年九月間，此
      情業據附表壹所示之被害人於警訊陳述甚明，並有其等所
      提出之帳戶交易明細表、匯款交易收據等匯款資料可據；
      則附表壹所示之被告丑○○與丙○○之銀行、郵局帳戶存
      摺、提款卡，顯難認定係由被告己○○出面向被告丙○○
      所收受，自難認定被告己○○有參與此部分犯行。
（四）再查，就本案被告己○○供稱其曾於九十三年十月間經由
      綽號「王大哥」之男子指派，向本案被告丙○○收受其所
      收購之帳戶存摺、提款卡部分；及本案被告丙○○供稱己○○於九十三年十月間，經由綽號「王大哥」之男子指派
      ，向其收受其所收購之帳戶存摺、提款卡部分；上開帳戶
      係何人在何銀行（或郵局）申設之帳戶？曾否被持供犯罪
      使用？有何被害人曾經匯款至上開帳戶？卷內均無任何資
      料可供查證及審認。被告己○○辯稱上開帳戶迄未被持供
      犯罪使用，自難認屬不實。本案既無明確證據可資認定被
      告己○○本身有參與常業詐欺取財犯行，縱認其係基於幫
      助犯常業詐欺取財犯罪之故意，而經由綽號「王大哥」之
      男子指派，向被告丙○○收受上開帳戶存摺、提款卡，但
      既無實行常業詐欺取財犯罪之正犯，被告己○○亦無成立
      常業詐欺取財犯罪之從犯之可言。又上開帳戶既查無曾被
      用收受常業詐欺取財犯罪所得財物之證據，自亦無從觸犯
      洗錢防制法第九條第一項之罪。
（五）綜上理由，本案公訴人對於被告己○○之指訴，尚屬犯罪
      不能證明，應法應為被告己○○無罪之判決。附表貳編號
      ２所示扣押物品，亦無從於本案宣告沒收。
（六）又本案卷內並無被告己○○向原審法院提出上訴之上訴書
      狀，其與李溪泉在本院審理期間向本院提出之「上訴理由
      狀」，應認係就否認犯罪所為之辯解，併此敘明。
丙、本案尚無從證明被告己○○有本案被訴之犯罪事實，原審判
    決於犯罪事實欄既認被告己○○係自九十三年十月間起，加
    入上開「王董人頭帳戶收購集團」，而附表壹編號１、２、
    ３、４、５、６、７、８所示之帳戶已於九十三年九月間被
    用來實施犯罪，原審判決又認被告己○○有參與收購此部分
    帳戶存摺、提款卡，此部分事實之認定明顯不合，原審判決
    對被告己○○論罪科刑尚有未洽。又就被告丙○○及丑○○
    部分，其等所有各如附表壹編號１、２、３、４、５、６、
    ７、８所示之帳戶既已於九十三年九月間即被用來實施犯罪
    ，原審判決於事實欄認定其等販賣上開帳戶存摺、提款卡之
    時間係於九十三年十月間，此部分事實顯有誤認。另外，被
    告丙○○於原審法院準備程序為事實爭點之處理時，已是認
    其係將其收購或所有之每一銀行存摺、提款卡，以二千五百
    元至五千元不等之代價，販賣給「王董人頭帳戶收購集團」
    ，而原審判決於事實欄認定被告丙○○係將被告丑○○及其
    所有之帳戶存摺、提款卡，以每個帳戶（含存摺、提款卡）
    二千五百元至三千元不等之代價販售，尚與上開事實爭點之
    整理結果不合；且原審判決於事實欄認定被告丙○○係將被
    告丑○○及其所有之帳戶存摺、提款卡，以每個帳戶（含存
    摺、提款卡）二千五百元至三千元不等之代價販售，既如此
    ，被告丙○○豈有可能會給付被告丑○○每個帳戶每半月租
    金五千元之報酬？原審判決將被告丑○○之辯解及被告丙○○之供詞，未加審認何者可信，即一併引用，而認被告丙○○同意支付被告丑○○每個帳戶每半月租金五千元之報酬，
    再將被告丑○○之帳戶以每個帳戶（含存摺、提款卡）二千
    五百元至三千元不等之代價販售，此部分事實之認定亦明顯
    悖離情理。又若非常業詐欺犯罪集團，應不致大量收購他人
    之帳戶存摺、提款卡使用，依據被告丙○○上開收購及販賣
    帳戶存摺、提款卡之情節，及被告丑○○販賣帳戶存摺、提
    款卡之情節等客觀事證，其等二人於行為時應該已有上開帳
    戶存摺、提款卡係要提供給常業詐欺集團成員使用之預見，
    而非僅預見係要提供給一般詐欺犯罪之用，原審判決認定被
    告丙○○、丑○○僅有幫助普通詐欺罪之預見及犯意，此部
    分亦與本院之認定不合，此部分亦屬公訴人上訴指摘之事項
    。是本案公訴人上訴指摘原審判決就被告丙○○、丑○○部
    分，僅論科幫助普通詐欺罪責不當，此部分之上訴為有理由
    ，應由本院將原審判決關於被告丙○○、丑○○部分予以撤
    銷改判。又本案公訴人上訴指摘原審判決未對被告己○○論
    科幫助常業詐欺罪責不當，此部分之上訴雖無理由，但原審
    判決於本案對被告己○○論罪科刑既有不當，被告己○○有
    無犯罪亦係本院依職權應予審判之事項，則原審判決關於被
    告己○○部分亦屬無可維持，亦應由本院將原審判決關於被
    告己○○部分亦予以撤銷改判。爰審酌被告丙○○、丑○○
    二人之品行、其等各自實施幫助常業詐欺取財犯罪之犯罪動
    機、手段、所生危害等犯罪情節、及其等二人之犯罪後態度
    等一切犯罪情狀，就被告丙○○部分量處有期徒刑一年二月
    ，扣案如附表貳編號１所示之物並依法宣告沒收；另就被告
    丑○○部分則量處有期徒刑八月。又被告丙○○、丑○○二
    人之犯罪時間均在九十六年四月二十四日以前，所犯依據「
    中華民國九十六年罪犯減刑條例」第二條第一項第三款、第
    三條第一項第十六款之規定，均得減其宣告之有期徒刑二分
    之一，爰就被告丙○○所處有期徒刑一年二月，依法減為有
    期徒刑七月；另就被告丑○○所處有期徒刑八月，依法減為
    有徒刑四月。又被告丙○○、丑○○均經本院合法傳喚，無
    正當理由而不到庭，本院爰不待其等陳述，逕行判決。
丁、退回函送本院併案審理部分：
一、臺灣臺南地方法院檢察署於九十五年十月二十五日以南檢朝
    於九五偵一五三四二字第七五五○一號函，將該署九十五年
    度偵字第一五三四二號刑事偵查案件移請本院併案審理意旨
    ，略以：被告丙○○與賴重治（另由臺灣臺南地方法院檢察
    署檢察官向臺灣臺南地方法院聲請簡易判決處刑）係朋友關
    係，竟基於幫助他人犯詐欺罪之不確定故意，於九十四年八
    、九月間，由被告丙○○將其在奇摩交友網站設立之帳號Ｋ
    Ｃ００９００９ＫＩＭＯ號（須密碼開放帳號），及以其名
    義聲請使用之行動電話門號0000000000號交與不
    詳姓名之人，作為對外聯絡之工具，由該人所屬詐騙集團成
    員，在該網站佯稱有意販售遊戲帳戶、點數，致使該網站之
    網友陳韋霖陷於錯誤，於九十四年九月十八日十六時二十七
    分、九十四年九月十八日二十三時三十九分，先後在臺南市
    ○○街一四八號「全家便利超商」等處自動櫃員機，匯款一
    萬二千元、五千五百元，又於九十四年九月二十一日十三時
    五十一分許，在台南市○○路○段四六二號郵局匯款一萬二
    千五百元，均匯入被告丙○○所指定之賴重治所有台新國際
    商業銀行帳號00000000000000號帳戶內，此
    後被告丙○○即失去聯絡，陳韋霖始知受騙，因認被告丙○○上開所為，涉犯幫助詐欺取財罪，與本案被告丙○○上開
    經本院論罪科刑部分，有修正前刑法第五十六條之連續犯關
    係，爰移請本院併案審理。
二、第查：
（一）本案被告丙○○在檢察官偵訊時，係否認此部分犯罪，並
      辯稱係被盜用上開帳戶。
（二）縱認被告丙○○上開所辯非實，而認其有上開移請本院併
      案審理之犯罪事實，但此部分犯罪事實，與本案對被告丙○○論罪科刑之犯罪事實，其間相距在十個月以上，且犯
      罪手法亦非全然相同，尚難認定被告丙○○在為本案犯行
      之時，即有再於九十四年八、九月間，再連續為併案犯罪
      事實之概括犯意，自無從認定聲請併案犯罪事實，與被告
      丙○○之本案犯行之間，有修正前刑法第五十六條連續犯
      之裁判上一罪關係。此部分併辦事實既非本案起訴效力所
      及，仍應退回由檢察官另行偵辦處理，併此敘明。
戊、據上論斷，應依刑事訴訟法第三百六十九條第一項前段、第
    三百六十四條、第二百九十九條第一項前段、第三百七十一
    條、第三百零一條第一項、刑法第二條第一項前段、修正前
    刑法第五十六條、第三百四十條、刑法第三十條第二項、第
    三十八條第一項第二款、罰金罰鍰提高標準條例第一條前段
    ，判決如主文。
本案經檢察官庚○到庭執行職務。
中　　華　　民　　國　　96　　年　　10　　月　　17　　日
            刑事第三庭  審判長法　官　王  增  瑜
                              法　官　梁  堯  銘
                              法　官　廖  柏  基
檢察官得上訴。
被告己○○不得上訴。
被告丙○○、丑○○均得上訴。
上列正本證明與原本無異。
如不服本判決應於收受送達後十日內向本院提出上訴書狀，其未
敘述上訴之理由者並得於提起上訴後十日內向本院補提理由書（
均須按他造當事人之人數附繕本）。
                              書記官　王　麗　英
中　　華　　民　　國　　96　　年　　10　　月　　17　　日
附錄本案論罪科刑法條全文：
修正前刑法第三百四十條：
以犯第三百三十九條之罪為常業者，處一年以上七年以下有期徒
刑，得併科五萬元以下罰金。
附表壹：
┌──┬───┬─────────┬───┬────────┬──────┬────┐
│編號│戶名  │ 金融機構帳號     │被害人│  詐 騙 手 法   │  詐騙日期  │詐得金額│
├──┼───┼─────────┼───┼────────┼──────┼────┤
│ 1  │丑○○│0000000000000000  │癸○○│歹徒以簡訊向被害│93年9月21日 │99983元 │
│    │      │(玉山銀行彰化分行)│      │人佯稱其有一筆信│            │        │
│    │      │                  │      │用卡刷卡交易，誘│            │        │
│    │      │                  │      │使被害人打電話向│            │        │
│    │      │                  │      │歹徒確認，並依歹│            │        │
│    │      │                  │      │徒指示操作提款機│            │        │
│    │      │                  │      │，致被害人誤將其│            │        │
│    │      │                  │      │存款轉匯入左列帳│            │        │
│    │      │                  │      │戶內。          │            │        │
├──┼───┼─────────┼───┼────────┼──────┼────┤
│ 2  │丑○○│00000000000000000 │壬○○│同上            │93年9月25日 │91949元 │
│    │      │(鹿港郵局)        │      │                │            │(分三筆 │
│    │      │                  │      │                │            │匯入)   │
├──┼───┼─────────┼───┼────────┼──────┼────┤
│ 3  │丑○○│0000000000000000  │甲○○│同上            │93年9月26日 │91567元 │
│    │      │(合作金庫和美分行)│      │                │            │(分二筆 │
│    │      │                  │      │                │            │匯入，起│
│    │      │                  │      │                │            │訴書誤載│
│    │      │                  │      │                │            │為239464│
│    │      │                  │      │                │            │元)     │
├──┼───┼─────────┼───┼────────┼──────┼────┤
│ 4  │丑○○│0000000000000000  │丁○○│歹徒佯稱被害人之│93年9月22日 │81001元 │
│    │      │(玉山銀行大墩分行)│      │信用卡遭人冒用預│            │(移送併 │
│    │      │                  │      │借現金，要求被害│            │辦意旨書│
│    │      │                  │      │人設定防盜系統，│            │誤載為  │
│    │      │                  │      │並依其指示操作提│            │124656元│
│    │      │                  │      │款機，致被害人受│            │)       │
│    │      │                  │      │騙，而誤將存款匯│            │        │
│    │      │                  │      │入左列帳戶中。  │            │        │
├──┼───┼─────────┼───┼────────┼──────┼────┤
│ 5  │丙○○│0000000000000000  │乙○○│歹徒佯稱轉帳退稅│93年9月8日  │46204元 │
│    │      │(玉山銀行大墩分行)│      │名義，打電話要求│            │        │
│    │      │                  │      │被害人依其指示操│            │        │
│    │      │                  │      │作提款機，致被害│            │        │
│    │      │                  │      │人誤將存款匯入左│            │        │
│    │      │                  │      │列帳戶內。      │            │        │
├──┼───┼─────────┼───┼────────┼──────┼────┤
│ 6  │丙○○│0000000000000     │辛○○│歹徒佯稱被害人女│93年9月1日  │100000元│
│    │      │(合作金庫台中分行)│      │兒欠債遭人綁架，│            │(移送併 │
│    │      │                  │      │要求被害人匯款後│            │辦意旨書│
│    │      │                  │      │始能放人，致被害│            │誤載為  │
│    │      │                  │      │人誤信為真而匯款│            │280000元│
│    │      │                  │      │至左列帳戶內。  │            │）      │
│    │      │                  │      │                │            │        │
├──┼───┼─────────┼───┼────────┼──────┼────┤
│ 7  │丙○○│000000000000000(國│子○○│歹徒佯稱被害人兒│93年9月3日  │50000元 │
│    │      │泰世華銀行台中分行│      │子因債務糾紛遭人│            │        │
│    │      │)                 │      │綁架，要求被害人│            │        │
│    │      │                  │      │匯款後始能放人，│            │        │
│    │      │                  │      │致被害人誤信為真│            │        │
│    │      │                  │      │而匯款至左列帳戶│            │        │
│    │      │                  │      │內。            │            │        │
├──┼───┼─────────┼───┼────────┼──────┼────┤
│ 8  │同上  │同上              │戊○○│歹徒佯稱被害人兒│93年9月9日  │50000元 │
│    │      │                  │      │子因債務糾紛遭人│            │        │
│    │      │                  │      │綁架，要求被害人│            │        │
│    │      │                  │      │匯款後始能放人，│            │        │
│    │      │                  │      │致被害人誤信為真│            │        │
│    │      │                  │      │而匯款至左列帳戶│            │        │
│    │      │                  │      │內。            │            │        │
└──┴───┴─────────┴───┴────────┴──────┴────┘
附表貳：
┌──┬───────────────────────────────┐
│編號│扣案物                                                        │
├──┼───────────────────────────────┤
│ 1  │被告丙○○所持有之摩托羅拉牌小海豚型之行動電話一支（不含SIM卡 │
│    │）。                                                          │
├──┼───────────────────────────────┤
│ 2  │被告己○○所持有之摩托羅拉牌小海豚型之行動電話一支（不含SIM卡 │
│    │），及現金新台幣五萬元。                                      │
└──┴───────────────────────────────┘
